臺灣高等法院臺中分院刑事判決　94年度交上訴字第1004號
上　訴　人　台灣台中地方法院檢察署檢察官
被　　　告　乙○○
　　　　　　　　　　國民
上列上訴人因被告公共危險等案件，不服臺灣臺中地方法院中華
民國94年３月日第一審判決（民國93年度交訴緝字第號，起
訴案號：臺灣臺中地方法院檢察署民國92年度偵字第8072號及移
送併辦92年度偵字第8331號），提起上訴，本院判決如下：
　　主　　　文
原判決關於乙○○肇事逃逸部分撤銷。
乙○○駕駛動力交通工具肇事，致人死亡而逃逸，處有期徒刑陸
月，如易科罰金，以佰元折算壹日，緩刑貳年。
其他上訴駁回。
上訴駁回部分所處有期徒刑陸月，如易科罰金，以佰元折算壹
日，緩刑貳年；與本判決第二項撤銷所處有期徒刑陸月，如易科
罰金，以佰元折算壹日，緩刑貳年，應執行有期徒刑拾月，如
易科罰金，以佰元折算壹日，緩刑貳年。
    事　　　實
一、乙○○係榮民於民國（下同）九十二年三月十五日上午十時
    四十分許，並無駕駛執照卻駕駛車號ＯＶ－二五七六號藍色
    自小客車，沿台中縣大雅鄉○○村○○路由大雅鄉往台中市
    方向行駛，途經雅潭路清泉醫院停車場前時，本應注意車前
    狀況，隨時採取必要之安全措施，超越前車時並於前車保持
    半公尺以上之間隔超過，以避免危險之發生，按當時天候晴
    朗路面為柏油之村里道路、道路路面乾燥、無缺陷、無障礙
    物、視距良好，且依當時情形，又無不能注意之情形，乃竟
    疏於注意車前狀況，其車輛右側之照後鏡，遂由後方擦撞同
    向由張淑惠所騎沿機車道行駛之車號ＯＷＭ－四六五號機車
    左側，致張淑惠人車倒地，致頭部外傷顱內出血。詎乙○○
    肇事後，並未停車，逃離現場，乙○○為路人追及於雅潭路
    與中正路口告知後假意迴轉至現場後立即逃逸，經人記下車
    號報警而循線查獲。張淑惠經人送醫延至同年月二十九日上
    午八時五十分許死亡。
二、案經張淑惠之夫丙○○訴請台灣台中地方法院檢察署檢察官
　　偵查及該署檢察官據台中縣警察局豐原分局報請相驗後自動
　  檢舉偵查起訴。
　　理　　　由
一、訊據被告乙○○（以下稱被告）矢口否認有右揭犯罪事實，
    於原審法院及本院審理中均辯稱：「我沒有撞到人，車子也
    沒有撞到的痕跡，當時車子很多，可能是擠來擠去，擦撞到
    」，「當時案發現場人很多，又在等紅綠燈，警察在吹哨子
    ，有無擦撞到我的照後鏡，我也不清楚」，「有人跟我說我
    擦撞到人，我回到現場看到很多人，沒有看到人受傷，車子
　　也沒有擦撞的痕跡，我就開走」，「我當時確實不知道發生
　  車禍，也沒有肇事逃逸的犯意」各等語。
二、惟被告右揭事實，業據現場目擊證人林嘉青於警詢時證稱：
    「九十三年三月十五日十時四十分許，在大雅鄉○○路清泉
    醫院停車場旁看到一部藍色自小客車踫撞到一部機車，該機
    車與自小客車均行駛雅潭路往潭子方向，機車在藍色自小客
    車前方，機車行駛機車道遭藍色自小客車踫擦撞到後，機車
    駕駛人就倒地向前滑行幾步」、「藍色自小客車是右側車身
    碰撞到機車左側」、「藍色自小客車並未停車查看，就向前
    逃逸」等語。證人林嘉青於檢察官偵查中具結證稱：「我是
　　現場目擊人，我看見一輛藍色小客車，與一輛機車發生擦撞
　　，當時機車在機車道，在小客車前面，小客車跨越到機車道
  　一些，撞到後機車騎士飛出去，機車轉了二、三圈後倒地，
    但是小客車沒有停下車，我去追，剛好小客車停紅燈，我記
    下小客車車號，並去看何人開車，發現開車者是一位年紀稍
    大的男人，我告訴他撞到人，他說要回去看，但是我回到現
    場，發現他沒有回來現場」等語。並經證人即現場處理車禍
    警員石昆明在檢察官偵查中證稱：「是證人林嘉青當時表示
    是二車皆同向行駛，自小客車由後擦撞前方機車之左側車身
    ，自小客車之右側車身擦撞機車。肇事發生後逃逸，後來證
    人林嘉青追趕上也告知他要回去處理，肇事者回去看一下就
    離開了，也沒有下車」、「於九十二年三月十七日經被害人
    家屬發覺肇事自小客車報警帶回處理」各等語，足見被告確
    實有碰撞到被害人張淑惠之機車，使其人車倒地而致受傷死
    亡，並肇事逃逸無誤。此外並有道路交通事故調查報告表、
    現場照片十八張影本在卷可佐，且被害人係因本件車禍致頭
    部外傷顱內出血死亡，亦經檢察官督同法醫師相驗明確，製
    有相驗屍體證明書、驗斷書、及勘驗筆錄等附卷足憑。按汽
　　車行駛時，駕駛人應注意車前狀況，隨時採取必要之安全措
　  施；汽車超車時應顯示左方向燈並於前車左側保持半公尺以
    上間隔超過，道路交通安全規則第九十四條第三項、第一百
    零一條第五款分別定有明文。被告於上揭時、地駕車行車，
　　本應注意上開安全規定，且依前開道路交通事故調查報告表
    所載，當時天候晴朗、道路路面乾燥、無缺陷、無障礙物、
    視距良好，亦能注意，竟疏未注意車前狀況，採取適當之安
    全措施，以致肇事致使被害人死亡，其有過失至為顯然，被
　　告之過失行為與被害人張淑惠受傷死亡結果間，有相當因果
    關係，被告前開嗣後所為辯解，係屬推諉之詞，顯不足採，
    其過失致人於死亡及肇事逃逸之犯行，事證均明確，洵堪認
    定。
三、核被告所為，係犯刑法第二百七十六條第一項之過失致人於
    死罪及同法第一百八十五條之四肇事逃逸罪。被告無照駕駛
    汽車，致被害人張淑惠受傷死亡部分，應依道路交通管理處
    罰條例第八十六條第一項加重其刑。原審法院就被告肇事逃
    逸部分，未予詳審，僅依被告在警詢、檢察官偵查中及原審
    法院審理中，一再辯稱其當時不知有發生車禍，即認被告無
    肇事逃逸之主觀犯意，而判決被告肇事逃逸部分無罪，尚有
    疏誤，檢察官對此部分之上訴為有理由，應由本院將原審關
    於被告肇事逃逸部分撤銷改判。審酌被告係榮民，過去尚無
    犯罪前科執行紀錄，現年七十四歲，犯後已與告訴人丙○○
    成立民事和解賠償新臺幣二十三萬元，告訴丙○○不願再追
    究，有和解書一件附原審卷可憑等一切情狀，量處如主文第
    二項所示之刑，並諭知易科罰金之折算標準。又被告前未曾
    受有期徒刑以上刑之宣告，此有被告全國前案紀錄表及台灣
    台中地方法院檢察署刑案資料查註紀錄表各一份附卷可按。
    現罹患第二型糖尿病、高血壓、心臟病，現於行政院國軍退
    除役官兵輔導委員會埔里榮民醫院住療養病房需長期住院療
    養（本院審理中係由被告之子李高陽護送坐輪椅出庭），有
    該診斷證明書一件附本院卷可憑。本院認被告經本案偵審教
    訓，當知警惕，所宣告之刑，以暫不執行為適當，併予宣告
    緩刑二年，以啟自新。
四、另被告所犯過失致人於死罪部分，原審法院適用刑事訴訟法
    第二百九十九條第一項前段，刑法第二百七十六條第一項，
    第四十一條第一項前段，道路交通管理處罰條例第八十六條
    第一項，第七十四條第一款，罰金罰鍰提高標準條例第一條
    前段、第二條之規定，並審酌被告之過失程度、本件車禍造
    成被害人死亡、家屬所受傷痛程度、被告之犯後態度，且被
    告年歲已大等一切情狀，判決被告因過失致人於死罪，並諭
    知如易科罰金，以三百元折算一日之折算標準。又查被告並
    無前科，未曾受有期徒刑以上刑之宣告，有台灣高等法院被
    告全國前案紀錄表一份附卷可按。被告因一時疏忽致犯本罪
    ，經此偵審教訓，當知警惕，且已與被害人家屬達成和解，
    有和解筆錄一份附卷可佐，因認所宣告之刑，以暫不執行為
    適當，併予宣告緩刑二年，以啟自新。經核原審判決認事用
    法，均無不合，量刑亦屬妥適，宣告緩刑也屬適當。檢察官
    對此部分，上訴意旨認原審判決量刑僅處有期徒刑六月，且
    予宣告緩刑，量刑過輕，宣告緩刑，亦屬不當，經核為無理
    由，此部分之上訴，應予駁回。被告所犯本案因過失致人於
    死罪及肇事逃逸罪，犯意各別，罪名不同，應予分論併罰，
    並定其應執行如主文第四項所示，並諭知易科罰金之折算標
    準及宣告緩刑二年。
五、據上論結：應依刑事訴訟法第三百六十九條第一項前段，第
    三百六十八條，第三百六十四條，第二百九十九條第一項前
    段，道路交通管理處罰條例第八十六條第一項，刑法第一百
    八十五條之四，第四十一條第一項前段、第二項，第五十一
    條第五款，第七十四條第一款，罰金罰鍰提高標準條例第一
    條前段、第二條，判決如主文。
本案經檢察官甲○○到庭執行職務。
中　　華　　民　　國　　94　　年　　6 　　月　　30　　日
              刑事第二庭　審判長法　官　李　璋　鵬
              　　　　　　　　　法　官　胡　森　田
              　　　　　　　　　法　官　方　艤　駐
上列正本證明與原本無異。
駕駛動力交通工具肇事致人死亡而逃逸部分得上訴。
因過失致人於死部分不得上訴。
如不服本判決應於收受送達後十日內向本院提出上訴書狀，其未
敘述上訴之理由者並得於提起上訴後十日內向本院補提理由書（
均須按他造當事人之人數附繕本）。
　　　　　                      書記官　江　玉　萍
中　　華　　民　　國　　94　　年　　7 　　月　　1 　　日
附錄本案論罪科刑部分：
刑法第185條之4：
駕駛動力交通工具肇事，致人死傷而逃逸者，處六月以上五年以
下有期徒刑。
刑法第276條第1項：
因過失致人於死者，處二年以下有期徒刑、拘役或二千元以下罰
金。
　　　　　　　　　　　　　　　　　　　　　　　　　　　Ｒ
